---
title: "R Notebook"
output:
  html_document:
    df_print: paged
---

## Área bajo la Curva

```{r probabilidad como área bajo la curva}
# Instala ggplot2 si aún no lo tienes instalado
# install.packages("ggplot2")

# Carga la librería ggplot2
library(ggplot2)

# Valor hasta el cual deseas sombrear el área bajo la curva
valor_limite <- -1

# Crea una secuencia de valores para el eje x
x <- seq(-3, 3, length = 1000)

# Calcula la función de densidad de probabilidad (PDF) para la distribución normal estándar
pdf <- dnorm(x)

# Crea un marco de datos con los valores de x y PDF
data <- data.frame(x, pdf)

# Crea el gráfico del área bajo la curva hasta el valor límite
ggplot(data, aes(x = x, y = pdf)) +
  geom_line(color = "blue") +  # Línea de la PDF completa
  geom_area(data = subset(data, x <= valor_limite), fill = "blue", alpha = 0.3) +  # Área sombreada hasta el valor límite
  xlab("Variable Aleatoria Continua") +
  ylab("Densidad de Probabilidad") +
  ggtitle("Función de Densidad de Probabilidad con Área Sombreada")

```

```{r Cuantiles}
mu=5
sigma=1.5
x <- seq(mu-5*sigma, mu+5*sigma, length = 1000)

# Calcula la función de densidad de probabilidad (PDF) para la distribución normal estándar
pdf <- dnorm(x,mean = mu,sd = sigma)
Quant <- qnorm(c(0.25, 0.3, 0.40,0.5),mean=mu,sd=sigma) ###Probabilidades acumuladas para los cuantiles
df_dens <- data.frame(
  x = x,
  y = pdf,
  quantFct = factor(findInterval(x, Quant))
)

ggplot(
  data = df_dens
)+
  geom_line(
    aes(
      x=x,
      y=y
    )
  )+
  geom_ribbon(
    aes(
      x=x, ymin=0, ymax=y, fill = quantFct
    ),
    alpha = 0.25
  )+
  scale_x_continuous(
    breaks=Quant
  )+
  scale_fill_manual(
    name = "",
    values = c("green","yellow","orange","red","white")
  )+
  labs(title = "Probability Density")+
  xlab("Normal")+ylab("Estimated Density")+
  theme_bw()+
  theme(
    axis.text.x = element_text(angle = 90),
    panel.grid = element_blank(),
    legend.position = "none"
  )

```

# Densidad Uniforme

Recordemos que la distribución uniforme es como sigue:

$$
        f(x)=\begin{cases}
            \frac{1}{b-a} & \text{si $a\leq x \leq b$,}\\
            0 & \text{en otro caso.}
        \end{cases}
        $$

Asociadas a esta distribución, usaremos las funciones *punif* para calcular la distribcuión acumulada, mientras que usaremos la función *qunif* para encontrar los cuantiles. Recuerde que en este caso dunif no representa $P[X=x]$.

Calculemos $P[Z\leq 2.8].$

```{r Uniforme1}
punif(2.8,min=2.5,max=3.5)
```

Ahora Calculemos $P[Z\geq 3.3]=1-P[Z\leq 3.3]$.

```{r Uniforme2}
1-punif(3.3,min=2.5,max=3.5)

punif(3.3,min=2.5,max=3.5,lower.tail = FALSE)
```

Ahora calculemos la mediana $Z_{0.5}$.

```{r mediana}
qunif(0.5,min=2.5,max=3.5)
```

Finalmente, calculemos el cuantil $z_{0.75}$ o el percentil 75.

```{r percentil}
qunif(0.75,min=2.5,max=3.5)
```

El cuantil $z_{0.75}$ o percentil 75, que es 3.25, es el peso de un niño cualquiera entre 0 y 3 meses tal que supera al $75\%$ de los pesos de otros niños, y equivalentemente, 3.25 es el peso de un niño entre 0 y 3 meses tal que supera al $75\%$ de los niños en ese rango de edad en cuanto al pesos se refiere.

# Distribución Normal

Ahora consideremos la distribución normal o densidad normal.

Una V.A X tiene la distribución normal de parámetros media $-\infty<\mu<\infty$ y varianza $\sigma^2>0$, si su función de densidad es como sigue:

$$
f(x)=\frac{1}{\sqrt{2\pi}\sigma}e^{-\frac{1}{2}\frac{(x-\mu)^2}{\sigma^2}}, \text{ para $-\infty <x<\infty$}
$$

Si esto es así, diremos que la V.A $X$ tiene distribución normal de media $\mu$ y varianza $\sigma^2$, o lo escribiremos de forma compacta como $X\sim N(\mu,\sigma^2).$

Veamos ahora como calcular probabilidades y cuantiles de la distribución normal con base en el ejemplo:

Por estudios de la encuesta nacional de hogares para el año 2022, se conoce que los ingresos promedio de hogares en la región Caribe son de $\$ 2.444.312$, mientras que la desviación estándar es de $\$ 437.824$. De la misma manera, en la región Andina el ingreso promedio es de $\$ 2.790.288$ y su respectiva desviación estándar es de \$\$495.072 \$. Suponga que la V.A. de los ingresos por hogar en ambas regiones tienen distribución normal con los parámetros poblacionales respectivos.\\

```         
Sea $X$ la V.A que mide los ingresos por hogares en la región Caribe, mientras $Y$ es la V.A para el caso de la región Andina. Calculemos las probabilidades de los siguientes eventos:
 $P[X<2600000]$ y  $P[Y<2600000]$
$P[2500000<X<2600000]$ y $P[2500000<Y<2600000]$
$P[X>2700000]$ y  $P[Y>2700000]$
```

```{r Normal}
#Punto 1
pnorm(2600000,mean =2444312,sd =  437824 )
pnorm(2600000,mean =2790288,sd =  495072 )
#### punto 2
pnorm(2600000,mean =2444312,sd =  437824 )-pnorm(2500000,mean =2444312,sd =  437824 )

pnorm(2600000,mean =2790288,sd =  495072 )-pnorm(2500000,mean =2790288,sd =  495072 )

##Punto 3
1-pnorm(2700000,mean =2444312,sd =  437824 )
pnorm(2700000,mean =2444312,sd =  437824,lower.tail = FALSE )

##Completar el punto 3


##Punto 4
mux=2444312
sdx=437824
pnorm(mux+3*sdx,mean =2444312,sd =  437824 )-pnorm(mux-3*sdx,mean =2444312,sd =  437824 )
mux+3*sdx
mux-3*sdx

##Completar el punto 4
```

Adicionalmente, cuales son la media y la mediana de las dos variables aleatorias o distribuciones, así como el cuantil $0.05$ o percentil 5, y el cuantil $0.95$ o percentil 95. Cómo se interpretan estas cantidades?

```{r cuantiles normal}
qnorm(0.5,mean =2444312,sd =  437824) ##Mediana
qnorm(0.05,mean =2444312,sd =  437824) ##Cuantil 0.05 o percentil 5.
qnorm(0.95,mean =2444312,sd =  437824) ##Cuantil 0.95 o percentil 95.
```

La mediana se interpreta de las siguiente maneras equivalentes:

-   La mitad de los hogares de la región Caribe tiene un ingreso inferior a 2444312, mientras que la otra mitad tiene un ingresos superior a ese valor.

-   El 50% de los hogares de la región Caribe tiene un ingreso inferior a 2444312, mientras que el otro 50% tiene un ingresos superior a ese valor.

-   La probabilidad de encontrar un ingreso inferior a 2444312 en algún hogar de la región Caribe es de 0.5, y también la probabilidad de encontrar un ingreso superior a 2444312 en algún hogar de la región Caribe es de 0.5

El percentil 5 se interpreta de las siguiente maneras equivalentes:

-   El 5% de los hogares de la región Caribe tiene un ingreso inferior a 1724156, mientras que el 95% tiene un ingresos superior a ese valor.

-   La probabilidad de encontrar un ingreso inferior a 1724156 en algún hogar de la región Caribe es de 0.05, y también la probabilidad de encontrar un ingreso superior a 1724156 en algún hogar de la región Caribe es de 0.95.

El percentil 95 se interpreta de las siguiente maneras equivalentes:

-   El 95% de los hogares de la región Caribe tiene un ingreso inferior a 3164468, mientras que el 5% tiene un ingresos superior a ese valor.

-   La probabilidad de encontrar un ingreso inferior a 3164468 en algún hogar de la región Caribe es de 0.95, y también la probabilidad de encontrar un ingreso superior a 3164468 en algún hogar de la región Caribe es de 0.05.

**Tarea: Realizar los mismo para las preguntas de la región Andina.**

## 
