---
title: "R Notebook"
output: html_notebook
---

## Área bajo la Curva

```{r probabilidad como área bajo la curva}
# Instala ggplot2 si aún no lo tienes instalado
# install.packages("ggplot2")

# Carga la librería ggplot2
library(ggplot2)

# Valor hasta el cual deseas sombrear el área bajo la curva
valor_limite <- 1

# Crea una secuencia de valores para el eje x
x <- seq(-3, 3, length = 1000)

# Calcula la función de densidad de probabilidad (PDF) para la distribución normal estándar
pdf <- dnorm(x)

# Crea un marco de datos con los valores de x y PDF
data <- data.frame(x, pdf)

# Crea el gráfico del área bajo la curva hasta el valor límite
ggplot(data, aes(x = x, y = pdf)) +
  geom_line(color = "blue") +  # Línea de la PDF completa
  geom_area(data = subset(data, x <= valor_limite), fill = "blue", alpha = 0.3) +  # Área sombreada hasta el valor límite
  xlab("Variable Aleatoria Continua") +
  ylab("Densidad de Probabilidad") +
  ggtitle("Función de Densidad de Probabilidad con Área Sombreada")

```

# Densidad Uniforme

Recordemos que la distribución uniforme es como sigue:

$$
        f(x)=\begin{cases}
            \frac{1}{b-a} & \text{si $a\leq x \leq b$,}\\
            0 & \text{en otro caso.}
        \end{cases}
        $$

Asociadas a esta distribución, usaremos las funciones *punif* para calcular la distribcuión acumulada, mientras que usaremos la función *qunif* para encontrar los cuantiles. Recuerde que en este caso dunif no representa $P[X=x]$.

Calculemos $P[Z\leq 2.8].$

```{r Uniforme1}
punif(2.8,min=2.5,max=3.5)
```

Ahora Calculemos $P[Z\geq 3.3]$.

```{r Uniforme2}
1-punif(3.3,min=2.5,max=3.5)

punif(3.3,min=2.5,max=3.5,lower.tail = FALSE)
```

Ahora calculemos la mediana $Z_{0.5}$.

```{r mediana}
qunif(0.5,min=2.5,max=3.5)
```

Finalmente, calculemos el cuantil $x_{0.75}$ o el percentil 75.

```{r percentil}
qunif(0.75,min=2.5,max=3.5)
```

El cuantil $x_{0.75}$ o percentil 75, que es 3.25, es el peso de un niño cualquiera entre 0 y meses tal que supera al $75\%$ de los pesos de otros niños, y equivalentemente, 3.25 es el peso de un niño entre 0 y 3 meses tal que supera al $75\%$ de los niños en ese rango de edad en cuanto al pesos se refiere.
