---
title: "Adicional V.A"
format: html
editor: visual
---

## Tópico Adicionales acerca de Variables Aletorias.

## Vamos a tratar un par mas de temas acerca de V.A.

## Distribuciones Simétricas, sesgadas y de colas pesadas

### Ditribuciones simétricas

Una variable aleatoria $X$ tiene distribución simétrica alrededor de $a$ si $a-X \overset{D}{=} X-a$. De lo contrario diremos que es sesgada. Si X tiene densidad $f$, entonces la distribución de X es simétrica si $f(x-a)=f(x+a)$.

Hay muchas ejemplos de distribuciones simétricas que ya vimos anteriormente, cómo la

```{r normal}
x <- seq(-10, 10, length = 500)
mu=0
sigma=2
plot(x,dnorm(x,mean = mu,sd=sigma),main="Densidad Normal",type="l")

```

```{r student t}
x <- seq(-10, 10, length = 500)
gl=4
ncp=0
plot(x,dt(x,df =gl,ncp =ncp),main="Densidad t-student",type="l")



```

**Tarea:** Cómo haría un gráfico de una distribución uniforme continua?

## Distribuciones Sesgadas

```{r chi cuadrado}
x <- seq(0, 10, length = 500)
gl=3

plot(x,dchisq(x,df =gl),main="Densidad Chi-cuadrado",type="l")

```

```{r densidad F}
x <- seq(0, 10, length = 500)
gl1=3
gl2=5

plot(x,df(x,df1=gl1,df2=gl2),main="Densidad F",type="l")
```

```{r gamma}
x <- seq(0, 50, length = 500)
forma=3
escala=2

plot(x,dgamma(x,shape = forma,scale =escala ),main="Densidad gamma",type="l")
```

```{r poisson}

x <- seq(0, 15)
tasa=2

plot(x,dpois(x,lambda = tasa),main="Densidad Poisson",type="h")
```

## Distribuciones Multimodales

```{r Mezcla de distribuciones 1}
library(LaplacesDemon)
p <- c(0.3,0.7)
mu <- c(-5, 5)
sigma <- c(2,1)
x <- seq(from=-10, to=10, by=0.1)
plot(x, dnormm(x, p, mu, sigma, log=FALSE), type="l") #Density
#plot(x, pnormm(x, p, mu, sigma), type="l") #CDF
#plot(density(rnormm(10000, p, mu, sigma))) #Random Deviates
```

```{r Mezcla de distribuciones 2}
library(LaplacesDemon)
p <- c(0.3,0.3,0.4)
mu <- c(-5, 1, 5)
sigma <- c(1,1.5,1)
x <- seq(from=-10, to=10, by=0.1)
plot(x, dnormm(x, p, mu, sigma, log=FALSE), type="l") #Density
#plot(x, pnormm(x, p, mu, sigma), type="l") #CDF
#plot(density(rnormm(10000, p, mu, sigma))) #Random Deviates
```
