---
title: "VADiscretas"
format: html
editor: visual
---

## Variables Aleatorias discretas Especiales

Vamos a trabajar con algunas funciones de R que permiten calcular probabilidades de variables aleatorias discretas.

## Distribución Binomial

Recordemos que la distribución de probabilidad Binomial corresponde a:

$$p(x)=[X=x]=\binom{n}{x}p^{x}(1-p)^{n-x}$$

para $x=0,1,\cdots,n.$

Existen funciones en R para calcular probabilidades $P[X=x]$, como lo es *dbinom()* y para $P[X\leq x]$ sería *pbinom()*. Estas funciones tienen argumentos. el argumento *size* hace referencia al número de ensayos $n$, mientras que el argumento *prob* hace referencia a la probabilidad de éxito $p$ . También los argumentos *x* o *q* de estas funciones hacen referencia al valor que toma la variable de interés.

### Distribución de probabilidad

Para el ejemplo de los árboles de totumo, queremos calcular por ejemplo $P[X=3]$, para esto se usa la función *dbinom()* como sigue:

```{r distribucion Binomial}

dbinom(3,size = 10,prob =0.4 )
choose(10,3)*(0.4)^3*(0.6)^7
```

Ahora, supongamos que se desea calcular la probabilidad $P[X\leq 4]=F(4)$, veamos como se calcula usando la función *pbinom*:

### Distribución de Acumulada

```{r acumulada binomial}
pbinom(4,size = 10,prob =0.4 )

choose(10,0)*(0.4)^0*(0.6)^10+choose(10,1)*(0.4)^1*(0.6)^9+choose(10,2)*(0.4)^2*(0.6)^8+choose(10,3)*(0.4)^3*(0.6)^7+choose(10,4)*(0.4)^4*(0.6)^6

dbinom(0,size = 10,prob =0.4 )+dbinom(1,size = 10,prob =0.4 )+dbinom(2,size = 10,prob =0.4 )+dbinom(3,size = 10,prob =0.4 )+dbinom(4,size = 10,prob =0.4 )
```

**Tarea:** Cómo se calcularía la probabilidad de hayan entre 3 y 7 árboles de totumo?

# Gráfico de la distribución Binomial

```{r grafico Binomial}
library(ggfortify)
ggdistribution(dbinom, seq(0, 10, 1), size = 10, prob = 0.4)

###Otra forma
x=seq(0,10,1)
y=dbinom(x,size=10,prob = 0.4)
plot(x,y,type="h")

```

## Distribución Poisson

Recordemos como es la distribución de probabilidad de Poisson de parámetro $\lambda$:

$$p_X(x)=P[X=x]=\frac{e^{-\lambda} \lambda^x}{x!}, \ \ x=0,1,2,\cdots.$$

Recordemos el ejemplo relacionado con $X:$ el número promedio de nacimientos al día en Colombia, es de 41.8. En este caso parece razonable pensar que $X\sim Exp(\lambda=41.8).$ Cómo calculamos las probabilidades del ejemplo?

Veamos por ejemplo $P[X=50]$ y $P[X\leq 45].$ Iniciemos con $P[X=50]$.

```{r Poiss distribucion}
lbd=41.8
dpois(50,lambda=lbd)


(exp(-lbd)*lbd^(50))/(factorial(50))
```

Ahora veamos como se calcula $P[X\leq 45].$

```{r poiss acumulada}
ppois(45,lambda = lbd)
```

Note que hacer la suma desde $x=0$ hasta $x=45$ es poco práctico.

# Gráfico de la distribución de Poisson

```{r gráfico posisson}
x=seq(0,100,1)
y=dpois(x,lambda=41.8)
plot(x,y,type="h")


```
