---
title: "Estimacion_Intervalos"
format: html
editor: visual
---

## Intervalos de Confianza para la media($\mu$) de una población Normal con varianza($\sigma^2$) desconocida.

Recordemos que un intervalos de confianza para la media de una población normal con varianza desconocida queda de la siguiente forma.

$$
(\bar{x} \pm t_{1-\alpha/2;n-1}\frac{s}{\sqrt{n}})
$$

Para construir intervalos de confianza para una muestra de la población se puede usar la función t.test del paquete base o del paquete OneTwoSamples. Para el paquete OneTwoSamples ver <https://cran.r-project.org/web/packages/OneTwoSamples/vignettes/OneTwoSamples.pdf>

Primero exploremos si la distribución luce como la normal mediante los gráficos así como un gráfico adicional que el el gráfico de cuantiles o qqplot.

```{r intervalos}
library(readxl)
library(EnvStats)
library(car)
Pesos_Alturas_Diametros <- read_excel("Pesos_Alturas_Diametros.xlsx")

hist(Pesos_Alturas_Diametros$Pesos)
boxplot(Pesos_Alturas_Diametros$Pesos)
mean(Pesos_Alturas_Diametros$Pesos)
sd(Pesos_Alturas_Diametros$Pesos)

qqnorm(Pesos_Alturas_Diametros$Pesos, pch = 1, frame = FALSE)
qqline(Pesos_Alturas_Diametros$Pesos, col = "steelblue", lwd = 2)

car::qqPlot(Pesos_Alturas_Diametros$Pesos)

EnvStats::qqPlot(Pesos_Alturas_Diametros$Pesos, add.line = TRUE) ###También permite comparar contra otra distribución que no sea la normal.

```

Para mas información de qqplot con otras distribuciones con la función EnvStats::qqPlot ver <https://search.r-project.org/CRAN/refmans/EnvStats/html/qqPlot.html>

Vamos a calcular el intervalo de confianza, la función *t.test* realiza el intervalo de confianza para la media de una población normal

```{r ic mu varianza desconocida}
library(OneTwoSamples)
t.test(Pesos_Alturas_Diametros$Pesos,var.equal =FALSE,conf.level = 0.95 ) ##Varianza desconocida###
salida_IC<-OneTwoSamples::interval_estimate1(Pesos_Alturas_Diametros$Pesos,sigma=-1,alpha=0.05)###sigma=-1 quiere decir que la varianza es desconocida.
salida_IC$a  #límite inferior.
salida_IC$b  #Límite superior.
```

Si se conoce la desviación estándar poblacional $\sigma=3$, entonces se puede especificar ese valor enel argumento *sigma* de la función *OneTwoSamples::interval_estimate1.*

```{r IC mu varianza conocida}
salida_IC_var_cono<-OneTwoSamples::interval_estimate1(Pesos_Alturas_Diametros$Pesos,sigma=3,alpha=0.05)
salida_IC_var_cono$a
salida_IC_var_cono$b
```

**Intervalos de confianza Unilaterales para la media** $\mu$

Estos intervalos son de la forma

$(-\infty,\bar{X}+t_{1-\alpha;n-1}\frac{S}{n})$

$(\bar{X}-t_{1-\alpha;n-1}\frac{S}{n},\infty)$

```{r IC unilaterales}
OneTwoSamples::interval_estimate4(Pesos_Alturas_Diametros$Pesos,sigma=-1,side=-1,alpha=0.05) ###Límite Superior
OneTwoSamples::interval_estimate4(Pesos_Alturas_Diametros$Pesos,sigma=-1,side=1,alpha=0.05) ###Límite inferior
OneTwoSamples::interval_estimate4(Pesos_Alturas_Diametros$Pesos,sigma=-1,side=0,alpha=0.05) ### Bilateral
```

También podemos calcular estos intervalos de confianza de forma manual

```{r manual IC}
xbar=mean(Pesos_Alturas_Diametros$Pesos)
desv.est=sd(Pesos_Alturas_Diametros$Pesos)
n=length(Pesos_Alturas_Diametros$Pesos)
alpha=0.01
cuantilt=qt(1-alpha/2,n-1)
cuantilz=qnorm(1-alpha/2,0,1)
cuantilz
cuantilt

###Usando la t-student.
linf=xbar-cuantilt*(desv.est/sqrt(n))
lsup=xbar+cuantilt*(desv.est/sqrt(n))
linf
lsup

####Usando la normal
linf=xbar-cuantilz*(desv.est/sqrt(n))
lsup=xbar+cuantilz*(desv.est/sqrt(n))
linf
lsup
```

# Intervalo de confianza para la media de una distribución no-normal pero con tamaño de muestra lo suficientemente grande

```{r IC no-normal mu}
OneTwoSamples::interval_estimate3(Pesos_Alturas_Diametros$Pesos,sigma = -1,alpha = 0.05)
qqnorm(EncHog2022$Gan_Neta, pch = 1, frame = FALSE)
qqline(EncHog2022$Gan_Neta, col = "steelblue", lwd = 2)
OneTwoSamples::interval_estimate3(EncHog2022$Gan_Neta,sigma = -1,alpha = 0.05)


```

# Intervalo de confianza para la varianza

Un intervalo de confianza del $100(1-\alpha)\%$ para $\sigma^{2}$ de una población normal viene dado por:

$$
\left(\frac{(n-1)S^{2}}{\chi^{2}_{(1-\alpha/2,n-1)}};\frac{(n-1)S^{2}}{\chi^{2}_{(\alpha/2,n-1)}}\right).
$$

```{r varianza normal}
desv.est=sd(Pesos_Alturas_Diametros$Pesos)
n=length(Pesos_Alturas_Diametros$Pesos)
alpha=0.05
quantilchisq1=qchisq(1-alpha/2,n-1)
quantilchisq2=qchisq(alpha/2,n-1)
linfvar=(n-1)*desv.est^2/quantilchisq1
linfsup=(n-1)*desv.est^2/quantilchisq2

linfvar
linfsup
OneTwoSamples::interval_var1(Pesos_Alturas_Diametros$Pesos,mu=Inf,alpha=0.05)
 ##mu=Inf indica que la media poblacional mu es desconocida.

```

Realice como tarea los intervalos de confianza para la varianza de las otras variables

# Intervalo de confianza para la proporción para muestras grandes.

Recordemos que un I.C. para la proporción queda establecido de la siguiente manera para muestras grandes:

$$
\left(\bar{X}_{n}-z_{1-\alpha/2}\sqrt{\frac{\bar{X}_{n}(1-\bar{X}_{n})}{n}}  ; \bar{X}_{n}+z_{1-\alpha/2}\sqrt{\frac{\bar{X}_{n}(1-\bar{X}_{n})}{n}} \right).
$$

Vamos a calcular un IC para la proporción de de personas que tienen contrato. Es decir usando la columna llamada "EncHog2022\$Contrato_lab" para categoría 1, que corresponde a que tiene contrato laboral. Como tarea realice el mismo ejercicio para la variable "EncHog2022\$Acepta_Presta" que corresponde a si aceptaría o no, otro trabajo que si tuviera prestaciones, donde 1 indica que si aceptaría.

```{r IC proporcion}
library(binom)
EncHog2022 <- read_excel("EncHog2022.xlsx", 
     col_types = c("text", "text", "numeric", 
         "numeric", "text", "numeric", "numeric", 
         "numeric"))

binom.confint(length(which(EncHog2022$Contrato_lab==1)), length(EncHog2022$Contrato_lab),conf.level = 0.95)  ### para la proporción de éxitos, es decir, la proporción de personas que tienen contrato.

binom.confint(c(length(which(EncHog2022$Contrato_lab==1)),length(which(EncHog2022$Contrato_lab==2))), length(EncHog2022$Contrato_lab))### para la proporción de éxitos y fracasos, es decir, la proporción de personas que tienen contrato y las que no tiene contrato. 
```

A manera de ejercicio use la misma base de datos para estimar con base en un I.C la proporción de personas en los hogares a las uales no les gusta su actual trabajo. Finalmente, use la base de datos \$BaseEjemplo.xsls\$ y realice un IC de confianza para la la proporción de personas en la U.N que usar teléfono Xiaomi. Tenga en cuenta que esta es una muestra de tamaño pequeño, por lo tanto un intervalo asintótico no es muy realista en este caso.

```{r IC proporción muestras pequeñas}
BaseEjemplo

binom.confint(sum(BaseEjemplo$Genero=="f"), length(BaseEjemplo$Genero),conf.level = 0.95)
binom.confint(sum(BaseEjemplo$marcacel=="samsung"), length(BaseEjemplo$marcacel),conf.level = 0.95)

```

# Intervalos de confianza para dos poblaciones.

## Intervalo de confianza para el cociente de dos varianzas de dos poblaciones normales e independientes.

$$\left( \frac{S_{1}^{2}/S_{2}^{2}}{F_{(1-\alpha/2;n_{1}-1,n_{2}-1)}};\frac{S_{1}^{2}/S_{2}^{2}}{F_{(\alpha/2;n_{1}-1,n_{2}-1)}} \right)$$

## Ejemplo

```{r IC cociente entre dos varianzas}
Muestra1<-EncHog2022%>%filter(Contrato_lab=="1")%>%select(Gan_Neta)
Muestra2<-EncHog2022%>%filter(Contrato_lab=="2")%>%select(Gan_Neta)

OneTwoSamples::interval_var2(Muestra1$Gan_Neta,Muestra2$Gan_Neta,mu = c(Inf, Inf),alpha = 0.05)


###De forma manual cómo se haría?

```

# Intervalo de confianza para la diferencia de medias de poblaciones normales e independientes

Antes de construir un IC para la diferencia de medias, debemos verificar si las poblaciones tiene varianzas iguales o no. Cómo lo hacemos? Pues también con un I.C para el cociente entre las dos varianzas!

Sin embargo, un primer paso sería comprobar si los datos de ambas poblaciones proviene de una distribución normal. Ya tenemos estrategias de como hacerlo. Verificarlo!

```{r IC cociente entre dos varianzas indep }
Fertilizante<-c(1024, 1216, 1312, 1280, 1216, 1312, 992, 1120)
Control<-c( 1104, 1072, 1088, 1328, 1376, 1280, 1120, 1200)

qqnorm(Fertilizante, pch = 1, frame = FALSE)
qqline(Fertilizante, col = "steelblue", lwd = 2)

OneTwoSamples::interval_var2(Fertilizante,Control,mu = c(Inf, Inf),alpha = 0.05)

var.test(Fertilizante,Control,conf.level = 0.95) 
```

Note que el I.C del 95% para $\sigma_1^2/\sigma_2^2$ es $(0.01994435; 0.49759399)$, lo cual, dado que no contiene al 1, podría decidir con esa confianza, que las varianzas poblaciones no son iguales. Lo cual requerirá que usemos un intervalo de confianza para la diferencia de medias diferente al que presentamos anteriormente.

```{r IC dif medias pob normales e indep }
t.test(Fertilizante,Control,var.equal = TRUE,conf.level = 0.95)

OneTwoSamples::interval_estimate5(Fertilizante,Control,sigma=c(-1,-1),var.equal = TRUE,alpha = 0.05)
```

# Intervalo de confianza para muestras dependientes o por pares

```{r Muestras por pares}
Fondo<-c(0.430 , 0.266 , 0.567 , 0.531 , 0.707 , 0.716)
Superficial<-c(0.415 , 0.238 , 0.390 , 0.410 , 0.605 , 0.609)
dife<-Fondo-Superficial ###Debemos verificar que las diferencias provengan de una distribución normal. Cómo lo hacemos?
t.test(x = Fondo,y = Superficial,paired = TRUE,conf.level = 0.95)

```
