---
title: "Estimacion_Intervalos"
format: html
editor: visual
---

## Intervalos de Confianza para la media($\mu$) de una población Normal con varianza($\sigma^2$) desconocida.

Recordemos que un intervalos de confianza para la media de una población normal con varianza desconocida queda de la siguiente forma.

$$
(\bar{x} \pm t_{1-\alpha/2;n-1}\frac{s}{\sqrt{n}})
$$

## Running Code

When you click the **Render** button a document will be generated that includes both content and the output of embedded code. You can embed code like this:

```{r intervalos}
Pesos_Alturas_Diametros <- read_excel("Pesos_Alturas_Diametros.xlsx")

hist(Pesos_Alturas_Diametros$Pesos)
boxplot(Pesos_Alturas_Diametros$Pesos)
mean(Pesos_Alturas_Diametros$Pesos)
sd(Pesos_Alturas_Diametros$Pesos)
```

Vamos a calcular el intervalo de confianza, la función *t.test* realiza el intervalo de confianza para la media de una población normal

```{r intervalo}
t.test(Pesos_Alturas_Diametros$Pesos,var.equal =FALSE,conf.level = 0.95 )
```

Note que como el argumento **var.equal =FALSE,** se usa la varianza muestral para calcular la estadística, y eso es lo ideal cuando el tamaño de la muestra es puequeño.
