---
title: "Estimacion_Intervalos"
format: html
editor: visual
---

## Intervalos de Confianza para la media($\mu$) de una población Normal con varianza($\sigma^2$) desconocida.

Recordemos que un intervalos de confianza para la media de una población normal con varianza desconocida queda de la siguiente forma.

$$
(\bar{x} \pm t_{1-\alpha/2;n-1}\frac{s}{\sqrt{n}})
$$

Para construir intervalos de confianza para una muestra de la población se puede usar la función t.test del paquete base o del paquete OneTwoSamples. Para el paquete OneTwoSamples ver <https://cran.r-project.org/web/packages/OneTwoSamples/vignettes/OneTwoSamples.pdf>

Primero exploremos si la distribución luce como la normal mediante los gráficos así como un gráfico adicional que el el gráfico de cuantiles o qqplot.

```{r intervalos}
library(readxl)
library(EnvStats)
library(car)
Pesos_Alturas_Diametros <- read_excel("Pesos_Alturas_Diametros.xlsx")

hist(Pesos_Alturas_Diametros$Pesos)
boxplot(Pesos_Alturas_Diametros$Pesos)
mean(Pesos_Alturas_Diametros$Pesos)
sd(Pesos_Alturas_Diametros$Pesos)

qqnorm(Pesos_Alturas_Diametros$Pesos, pch = 1, frame = FALSE)
qqline(Pesos_Alturas_Diametros$Pesos, col = "steelblue", lwd = 2)

car::qqPlot(Pesos_Alturas_Diametros$Pesos)

EnvStats::qqPlot(Pesos_Alturas_Diametros$Pesos, add.line = TRUE) ###También permite comparar contra otra distribución que no sea la normal.

```

Para mas información de qqplot con otras distribuciones con la función EnvStats::qqPlot ver <https://search.r-project.org/CRAN/refmans/EnvStats/html/qqPlot.html>

Vamos a calcular el intervalo de confianza, la función *t.test* realiza el intervalo de confianza para la media de una población normal

```{r ic mu varianza desconocida}
library(OneTwoSamples)
t.test(Pesos_Alturas_Diametros$Pesos,var.equal =FALSE,conf.level = 0.95 ) ##Varianza conocida###
salida_IC<-OneTwoSamples::interval_estimate1(Pesos_Alturas_Diametros$Pesos,sigma=-1,alpha=0.05)###sigma=-1 quiere decir que la varianza es desconocida.
salida_IC$a  #límite inferior.
salida_IC$b  #Límite superior.
```

Si se conoce la desviación estándar poblacional $\sigma=3$, entonces se puede especificar ese valor enel argumento *sigma* de la función *OneTwoSamples::interval_estimate1.*

```{r IC mu varianza conocida}
salida_IC_var_cono<-OneTwoSamples::interval_estimate1(Pesos_Alturas_Diametros$Pesos,sigma=3,alpha=0.05)
salida_IC_var_cono$a
salida_IC_var_cono$b
```

**Intervalos de confianza Unilaterales para la media** $\mu$

Estos intervalos son de la forma

$(-\infty,\bar{X}+t_{1-\alpha;n-1}\frac{S}{n})$

$(\bar{X}-t_{1-\alpha;n-1}\frac{S}{n},\infty)$

```{r IC unilaterales}
OneTwoSamples::interval_estimate4(Pesos_Alturas_Diametros$Pesos,sigma=-1,side=-1,alpha=0.05) ###Límite Superior
OneTwoSamples::interval_estimate4(Pesos_Alturas_Diametros$Pesos,sigma=-1,side=1,alpha=0.05) ###Límite inferior
OneTwoSamples::interval_estimate4(Pesos_Alturas_Diametros$Pesos,sigma=-1,side=0,alpha=0.05) ### Bilateral
```

También podemos calcular estos intervalos de confianza de forma manual

```{r manual IC}
xbar=mean(Pesos_Alturas_Diametros$Pesos)
desv.est=sd(Pesos_Alturas_Diametros$Pesos)
n=length(Pesos_Alturas_Diametros$Pesos)
alpha=0.01
cuantilt=qt(1-alpha/2,n-1)
cuantilz=qnorm(1-alpha/2,0,1)
cuantilz
cuantilt

###Usando la t-student.
linf=xbar-cuantilt*(desv.est/sqrt(n))
lsup=xbar+cuantilt*(desv.est/sqrt(n))
linf
lsup

####Usando la normal
linf=xbar-cuantilz*(desv.est/sqrt(n))
lsup=xbar+cuantilz*(desv.est/sqrt(n))
linf
lsup
```

# Intervalo de confianza para la media de una distribución no-normal pero con tamaño de muestra lo suficientemente grande

```{r IC no-normal mu}
OneTwoSamples::interval_estimate3(Pesos_Alturas_Diametros$Pesos,sigma = -1,alpha = 0.05)
```

# Intervalo de confianza para la varianza

Un intervalo de confianza del $100(1-\alpha)\%$ para \\sigma\^{2}\$\$ de una población normal viene dado por:

$$
\left(\frac{(n-1)S^{2}}{\chi^{2}_{(1-\alpha/2,n-1)}};\frac{(n-1)S^{2}}{\chi^{2}_{(\alpha/2,n-1)}}\right).
$$

```{r varianza normal}
desv.est=sd(Pesos_Alturas_Diametros$Pesos)
n=length(Pesos_Alturas_Diametros$Pesos)
alpha=0.05
quantilchisq1=qchisq(1-alpha/2,n-1)
quantilchisq2=qchisq(alpha/2,n-1)
linfvar=(n-1)*desv.est^2/quantilchisq1
linfsup=(n-1)*desv.est^2/quantilchisq2

linfvar
linfsup

interval_var1(Pesos_Alturas_Diametros$Pesos,mu=Inf,alpha=0.05) ##mu=Inf indica que la media poblacional mu es desconocida.

```

# Intervalo de confianza para la proporción para muestras grandes.

Recordemos que un I.C. para la proporción queda establecido de la siguiente manera para muestras grandes:

$$
\left(\bar{X}_{n}-z_{1-\alpha/2}\sqrt{\frac{\bar{X}_{n}(1-\bar{X}_{n})}{n}}  ; \bar{X}_{n}+z_{1-\alpha/2}\sqrt{\frac{\bar{X}_{n}(1-\bar{X}_{n})}{n}} \right).
$$

Vamos a calcular un IC para la proporción de de personas que tienen contrato. Es decir usando la columna llamada "EncHog2022\$Contrato_lab" para categoría 1, que corresponde a que tiene contrato laboral. Como tarea realice el mismo ejercicio para la variable "EncHog2022\$Acepta_Presta" que corresponde a si aceptaría o no, otro trabajo que si tuviera prestaciones, donde 1 indica que si aceptaría.

```{r IC proporcion}
EncHog2022 <- read_excel("EncHog2022.xlsx", 
     col_types = c("text", "text", "numeric", 
         "numeric", "text", "numeric", "numeric", 
         "numeric"))

binom.confint(sum(EncHog2022$Contrato_lab=="1"), length(EncHog2022$Contrato_lab))  ### para la proporción de éxitos, es decir, la proporción de personas que tienen contrato.

binom.confint(c(sum(EncHog2022$Contrato_lab=="1"),sum(EncHog2022$Contrato_lab=="2")), length(EncHog2022$Contrato_lab))### para la proporción de éxitos y fracasos, es decir, la proporción de personas que tienen contrato y las que no tiene contrato. 
```
