---
title: "Pruebas de Hipótesis"
format: html
editor: visual
---

## Prueba de Hipótesis para la media($\mu$) de una población Normal con varianza($\sigma^2$) desconocida.

Recordemos se pueden plantear las seguintes hipótesis con respecto al media $\mu$ de una distribución normal $$
\textbf{Hipótesis}: \begin{cases}       H_{0}:\mu\leq \mu_{0}\  \  v.s.\ \  H_a : \mu> \mu_{0}& \text{hipótesis unilateral o cola superior}\\      H_{0}:\mu\geq \mu_{0}\  \  v.s.\ \  H_a :    \mu< \mu_{0}& \text{hipótesis unilateral o cola inferior}\\     H_{0}:\mu= \mu_{0}\  \  v.s.\ \  H_a : \mu\ne \mu_{0}& \text{hipótesis bilateral o a dos colas} \end{cases}
$$

Para llevar a cabo la prueba de hipótesis para una muestra de la población se puede usar la función t.test del paquete base o del paquete OneTwoSamples tal como se hizo para los intervalos de confianza. Para el paquete OneTwoSamples ver [https://cran.r-project.org/web/packages/OneTwoSamples/vignettes/OneTwoSamples.pdf](#0){.uri}

Primero exploremos si la distribución luce como la normal mediante los gráficos así como un gráfico adicional que el el gráfico de cuantiles o qqplot.

```{r intervalos}
library(readxl)
library(EnvStats)
library(car)
Porc_Grasa_Corp <- c(12.6, 6.9, 24.6, 10.9, 27.8, 20.6, 12, 7.5, 8.5, 16.1, 19, 15.3, 9.4, 6.5, 13.4, 9.9, 10.8, 14.4, 24.5, 9.9, 19.1, 10.6, 16.5, 20.5,
	19, 12.8, 5.1, 14.2, 4.6, 4.7, 19, 28.6, 6.1, 17.2, 30.1, 10.5)

n=length(Porc_Grasa_Corp)

hist(Porc_Grasa_Corp)
boxplot(Porc_Grasa_Corp)
media_porc<-mean(Porc_Grasa_Corp)
sd_porc<-sd(Porc_Grasa_Corp)

qqnorm(Porc_Grasa_Corp, pch = 1, frame = FALSE)
qqline(Porc_Grasa_Corp, col = "steelblue", lwd = 2)

car::qqPlot(Porc_Grasa_Corp)

EnvStats::qqPlot(Porc_Grasa_Corp, add.line = TRUE) ###También permite comparar contra otra distribución que no sea la normal.

```

Para mas información de qqplot con otras distribuciones con la función EnvStats::qqPlot ver <https://search.r-project.org/CRAN/refmans/EnvStats/html/qqPlot.html>

Vamos a hacer el cálculo de forma manual.

```{r Prueba Hipótesis de forma manual}
mu0=12
alpha=0.01
t=(media_porc-mu0)/(sd_porc/sqrt(n)) ##Estadística de Prueba
val_crit=qt(1-alpha,df=n-1)
t>val_crit
```

Note que como el valor del estadístico de prueba es mas pequeño que el cuantil de la t-student, no hay evidencia suficiente para poder rechazar la hipótesis nula.

Vamos a probar la hipótesis, la función *t.test* realiza la prueba y el intervalo de confianza para la media de una población normal

```{r ic mu varianza desconocida}
library(OneTwoSamples)
t.test(Porc_Grasa_Corp,var.equal =FALSE,conf.level = 0.99,mu = 12,alternative = "greater" ) ##Varianza desconocida###


OneTwoSamples::mean_test1(Porc_Grasa_Corp,mu = 12,sigma = -1,side =1 )
```

Note que como el valor $p=0.02191$ es mas grande que $\alpha=0.01$ no se puede rechazar la hipótesis nula.

**Tarea:** Probar la hipótesis planteda final.

Si se conociera la desviación estándar poblacional de los porcentajes de grasa corporal y fueran $\sigma=5.5,$ tendriamos el siguiente escenario:

```{r Prueba de hipótesis mu varianza conocida}


OneTwoSamples::mean_test1(Porc_Grasa_Corp,mu = 12,sigma = 5.5,side =1 )
```

En este caso se rechazaría la hipótesis nula usando el valor p, por qué?

**Ejercicio:** Considere que las siguientes observaciones

34 33 31 22 28 26 29 27 22 29 24 25 32 31 26 32 32 30 36 31 33 28 27 36 30

corresponde a las alturas(en metros) de una muestra de Cipreces de una región montañosa en Colombia. Se desea probar que las alturas poblacionales de esos árboles en esa región es inferior a los 30 m. Prueba esa hipótesis usando un nivel de significancia del 5%.

# Prueba de hipótesis para la media de una distribución no-normal pero con tamaño de muestra lo suficientemente grande

Recuerde que si usted tiene un tamaño de muestra lo suficientemente grande, usted puede hacer una aproximación a la distribución normal, es decir la estadística de prueba es una normal de forma aproximada.

```{r Prueba de hipótesis no-normal mu}
OneTwoSamples::interval_estimate3(Pesos_Alturas_Diametros$Pesos,sigma = -1,alpha = 0.05)
qqnorm(EncHog2022$Gan_Neta, pch = 1, frame = FALSE)
qqline(EncHog2022$Gan_Neta, col = "steelblue", lwd = 2)
OneTwoSamples::interval_estimate3(EncHog2022$Gan_Neta,sigma = -1,alpha = 0.05)


```

# Intervalo de confianza para la varianza

Un intervalo de confianza del $100(1-\alpha)\%$ para $\sigma^{2}$ de una población normal viene dado por:

$$
\left(\frac{(n-1)S^{2}}{\chi^{2}_{(1-\alpha/2,n-1)}};\frac{(n-1)S^{2}}{\chi^{2}_{(\alpha/2,n-1)}}\right).
$$

```{r varianza normal}
desv.est=sd(Pesos_Alturas_Diametros$Pesos)
n=length(Pesos_Alturas_Diametros$Pesos)
alpha=0.05
quantilchisq1=qchisq(1-alpha/2,n-1)
quantilchisq2=qchisq(alpha/2,n-1)
linfvar=(n-1)*desv.est^2/quantilchisq1
linfsup=(n-1)*desv.est^2/quantilchisq2

linfvar
linfsup
OneTwoSamples::interval_var1(Pesos_Alturas_Diametros$Pesos,mu=Inf,alpha=0.05)
 ##mu=Inf indica que la media poblacional mu es desconocida.

```

Realice como tarea los intervalos de confianza para la varianza de las otras variables

# Intervalo de confianza para la proporción para muestras grandes.

Recordemos que un I.C. para la proporción queda establecido de la siguiente manera para muestras grandes:

$$
\left(\bar{X}_{n}-z_{1-\alpha/2}\sqrt{\frac{\bar{X}_{n}(1-\bar{X}_{n})}{n}}  ; \bar{X}_{n}+z_{1-\alpha/2}\sqrt{\frac{\bar{X}_{n}(1-\bar{X}_{n})}{n}} \right).
$$

Vamos a calcular un IC para la proporción de de personas que tienen contrato. Es decir usando la columna llamada "EncHog2022\$Contrato_lab" para categoría 1, que corresponde a que tiene contrato laboral. Como tarea realice el mismo ejercicio para la variable "EncHog2022\$Acepta_Presta" que corresponde a si aceptaría o no, otro trabajo que si tuviera prestaciones, donde 1 indica que si aceptaría.

```{r IC proporcion}
library(binom)
EncHog2022 <- read_excel("EncHog2022.xlsx", 
     col_types = c("text", "text", "numeric", 
         "numeric", "text", "numeric", "numeric", 
         "numeric"))

binom.confint(sum(EncHog2022$Contrato_lab=="1"), length(EncHog2022$Contrato_lab),conf.level = 0.95)  ### para la proporción de éxitos, es decir, la proporción de personas que tienen contrato.

binom.confint(c(sum(EncHog2022$Contrato_lab=="1"),sum(EncHog2022$Contrato_lab=="2")), length(EncHog2022$Contrato_lab))### para la proporción de éxitos y fracasos, es decir, la proporción de personas que tienen contrato y las que no tiene contrato. 
```

A manera de ejercicio use la misma base de datos para estimar con base en un I.C la proporción de personas en los hogares a las uales no les gusta su actual trabajo. Finalmente, use la base de datos \$BaseEjemplo.xsls\$ y realice un IC de confianza para la la proporción de personas en la U.N que usar teléfono Xiaomi. Tenga en cuenta que esta es una muestra de tamaño pequeño, por lo tanto un intervalo asintótico no es muy realista en este caso.

```{r IC proporción muestras pequeñas}
BaseEjemplo

binom.confint(sum(BaseEjemplo$Genero=="f"), length(BaseEjemplo$Genero),conf.level = 0.95)
binom.confint(sum(BaseEjemplo$marcacel=="samsung"), length(BaseEjemplo$marcacel),conf.level = 0.95)

```

# Intervalos de confianza para dos poblaciones.

## Intervalo de confianza para el cociente de dos varianzas de dos poblaciones normales e independientes.

$$\left( \frac{S_{1}^{2}/S_{2}^{2}}{F_{(1-\alpha/2;n_{1}-1,n_{2}-1)}};\frac{S_{1}^{2}/S_{2}^{2}}{F_{(\alpha/2;n_{1}-1,n_{2}-1)}} \right)$$

## Ejemplo

```{r IC cociente entre dos varianzas}
Muestra1<-EncHog2022%>%filter(Contrato_lab=="1")%>%select(Gan_Neta)
Muestra2<-EncHog2022%>%filter(Contrato_lab=="2")%>%select(Gan_Neta)

OneTwoSamples::interval_var2(Muestra1$Gan_Neta,Muestra2$Gan_Neta,mu = c(Inf, Inf),alpha = 0.05)


###De forma manual cómo se haría?

```

# Intervalo de confianza para la diferencia de medias de poblaciones normales e independientes

Antes de construir un IC para la diferencia de medias, debemos verificar si las poblaciones tiene varianzas iguales o no. Cómo lo hacemos? Pues también con un I.C para el cociente entre las dos varianzas!

Sin embargo, un primer paso sería comprobar si los datos de ambas poblaciones proviene de una distribución normal. Ya tenemos estrategias de como hacerlo. Verificarlo!

```{r IC cociente entre dos varianzas indep }
Fertilizante<-c(1024, 1216, 1312, 1280, 1216, 1312, 992, 1120)
Control<-c( 1104, 1072, 1088, 1328, 1376, 1280, 1120, 1200)

qqnorm(Fertilizante, pch = 1, frame = FALSE)
qqline(Fertilizante, col = "steelblue", lwd = 2)

OneTwoSamples::interval_var2(Fertilizante,Control,mu = c(Inf, Inf),alpha = 0.05)

var.test(Fertilizante,Control,conf.level = 0.95) 
```

Note que el I.C del 95% para $\sigma_1^2/\sigma_2^2$ es $(0.01994435; 0.49759399)$, lo cual, dado que no contiene al 1, podría decidir con esa confianza, que las varianzas poblaciones no son iguales. Lo cual requerirá que usemos un intervalo de confianza para la diferencia de medias diferente al que presentamos anteriormente.

```{r IC dif medias pob normales e indep }
t.test(Fertilizante,Control,var.equal = TRUE,conf.level = 0.95)

OneTwoSamples::interval_estimate5(Fertilizante,Control,sigma=c(-1,-1),var.equal = TRUE,alpha = 0.05)
```

# Intervalo de confianza para muestras dependientes o por pares

```{r Muestras por pares}
Fondo<-c(0.430 , 0.266 , 0.567 , 0.531 , 0.707 , 0.716)
Superficial<-c(0.415 , 0.238 , 0.390 , 0.410 , 0.605 , 0.609)
dife<-Fondo-Superficial ###Debemos verificar que las diferencias provengan de una distribución normal. Cómo lo hacemos?
t.test(x = Fondo,y = Superficial,paired = TRUE,conf.level = 0.95)

```
