---
title: "Pruebas de Hipótesis"
format: html
editor: visual
---

## Prueba de Hipótesis para la media($\mu$) de una población Normal con varianza($\sigma^2$) desconocida.

Recordemos se pueden plantear las seguintes hipótesis con respecto al media $\mu$ de una distribución normal $$
\textbf{Hipótesis}: \begin{cases}       H_{0}:\mu\leq \mu_{0}\  \  v.s.\ \  H_a : \mu> \mu_{0}& \text{hipótesis unilateral o cola superior}\\      H_{0}:\mu\geq \mu_{0}\  \  v.s.\ \  H_a :    \mu< \mu_{0}& \text{hipótesis unilateral o cola inferior}\\     H_{0}:\mu= \mu_{0}\  \  v.s.\ \  H_a : \mu\ne \mu_{0}& \text{hipótesis bilateral o a dos colas} \end{cases}
$$

Para llevar a cabo la prueba de hipótesis para una muestra de la población se puede usar la función t.test del paquete base o del paquete OneTwoSamples tal como se hizo para los intervalos de confianza. Para el paquete OneTwoSamples ver [https://cran.r-project.org/web/packages/OneTwoSamples/vignettes/OneTwoSamples.pdf](#0){.uri}

Primero exploremos si la distribución luce como la normal mediante los gráficos así como un gráfico adicional que el el gráfico de cuantiles o qqplot.

```{r intervalos}
library(readxl)
library(EnvStats)
library(car)
Porc_Grasa_Corp <- c(12.6, 6.9, 24.6, 10.9, 27.8, 20.6, 12, 7.5, 8.5, 16.1, 19, 15.3, 9.4, 6.5, 13.4, 9.9, 10.8, 14.4, 24.5, 9.9, 19.1, 10.6, 16.5, 20.5,
	19, 12.8, 5.1, 14.2, 4.6, 4.7, 19, 28.6, 6.1, 17.2, 30.1, 10.5)

n=length(Porc_Grasa_Corp)

hist(Porc_Grasa_Corp)
boxplot(Porc_Grasa_Corp)
media_porc<-mean(Porc_Grasa_Corp)
sd_porc<-sd(Porc_Grasa_Corp)

qqnorm(Porc_Grasa_Corp, pch = 1, frame = FALSE)
qqline(Porc_Grasa_Corp, col = "steelblue", lwd = 2)

car::qqPlot(Porc_Grasa_Corp)

EnvStats::qqPlot(Porc_Grasa_Corp, add.line = TRUE) ###También permite comparar contra otra distribución que no sea la normal.

```

Para mas información de qqplot con otras distribuciones con la función EnvStats::qqPlot ver <https://search.r-project.org/CRAN/refmans/EnvStats/html/qqPlot.html>

Vamos a hacer el cálculo de forma manual.

```{r Prueba Hipótesis de forma manual}
mu0=12
alpha=0.01
t=(media_porc-mu0)/(sd_porc/sqrt(n)) ##Estadística de Prueba
val_crit=qt(1-alpha,df=n-1)
t>val_crit
```

Note que como el valor del estadístico de prueba es mas pequeño que el cuantil de la t-student, no hay evidencia suficiente para poder rechazar la hipótesis nula.

Vamos a probar la hipótesis, la función *t.test* realiza la prueba y el intervalo de confianza para la media de una población normal

```{r ic mu varianza desconocida}
library(OneTwoSamples)
t.test(Porc_Grasa_Corp,var.equal =FALSE,conf.level = 0.99,mu = 12,alternative = "greater" ) ##Varianza desconocida###


OneTwoSamples::mean_test1(Porc_Grasa_Corp,mu = 12,sigma = -1,side =1 )
```

Note que como el valor $p=0.02191$ es mas grande que $\alpha=0.01$ no se puede rechazar la hipótesis nula.

**Tarea:** Probar la hipótesis planteada final.

Si se conociera la desviación estándar poblacional de los porcentajes de grasa corporal y fueran $\sigma=5.5,$ tendriamos el siguiente escenario:

```{r Prueba de hipótesis mu varianza conocida}


OneTwoSamples::mean_test1(Porc_Grasa_Corp,mu = 12,sigma = 5.5,side =1 )
```

En este caso se rechazaría la hipótesis nula usando el valor p, por qué?

**Ejercicio:** Considere que las siguientes observaciones

34 33 31 22 28 26 29 27 22 29 24 25 32 31 26 32 32 30 36 31 33 28 27 36 30

corresponde a las alturas(en metros) de una muestra de Cipreces de una región montañosa en Colombia. Se desea probar que las alturas poblacionales de esos árboles en esa región es inferior a los 30 m. Prueba esa hipótesis usando un nivel de significancia del 5%.

# Prueba de hipótesis para la media de una distribución no-normal pero con tamaño de muestra lo suficientemente grande

Recuerde que si usted tiene un tamaño de muestra lo suficientemente grande, usted puede hacer una aproximación a la distribución normal, es decir la estadística de prueba es una normal de forma aproximada. Es decir,

$$
T=\frac{\bar{X}-\mu_{0}}{S/\sqrt{n}}\sim N(0,1)
$$

para un tamaño de muestra suficientemente grande. Para eso se requiere probar la hipótesis de si la ganancia neta promedio en las personas dentro de los hogares es inferior al \$500000. Es decir use la variable Gan_Neta. Hágalo de forma manual y use ahora también la función t.test y OneTwoSamples::mean_test1. Note que aunque estas dos funciones usan la t-student para los cuantiles, es bien conocido que los cuantiles de una t-student y los una normal son aproximadamente iguales cuando los grados de libertad son grandes, y esos sucede cuando el tamaño de muestra es suficientementeb grande.

```{r Prueba de hipótesis no-normal mu}

EncHog2022 <- read_excel("Documents/GitHub/EstadisticaParaGeografos/EstadisticaParaGeografosUN/Estadistica_Descriptiva/EncHog2022.xlsx", 
     col_types = c("text", "text", "numeric", 
         "numeric", "text", "numeric", "numeric", 
         "numeric"))

EncHog2022$Gan_Neta
```

# Prueba de Hipótesis para la varianza de una distribución normal.

Se desea probar la hipótesis $H_{0}:\sigma^{2}=\sigma_{0}^{2}\  \  v.s.$

$$
H_{a}:
\begin{cases}
    \sigma^{2}>\sigma_{0}^{2}\\
    \sigma^{2}<\sigma_{0}^{2}\\
    \sigma^{2}\ne\sigma_{0}^{2}
\end{cases},
$$

el estadístico de prueba bajo la hipótesis nula es

$$
X^{2}=\frac{(n-1)S^{2}}{\sigma^{2}_{0}}
$$

tiene distribución $\chi^{2}$ con $n-1$ grados de libertad.

**Región de rechazo o regla de decisión:** fijado un nivel de significancia de $\alpha$, tenemos que la región de rechazo para cada hipótesis alternativa es

$$
\text{Región de rechazo:}
\begin{cases}
    x^{2}>\chi^{2}_{(1-\alpha;n-1)}&\text{RR de la cola superior}\\
    x^{2}<\chi^{2}_{(\alpha;n-1)}&\text{RR de la cola inferior}\\
    x^{2}>\chi^{2}_{(1-\alpha/2;n-1)}\  \text{o}\  x^{2}<\chi^{2}_{(\alpha/2;n-1)} &\text{RR de dos colas}
\end{cases}
$$

Use los datos en el archivo "Pesos_Alturas_Diametros.xlsx" y use la variable pesos, y haga una prueba estadística para probar si la varianza poblacional de los pesos diferente a 30. Haga de forma manual la prueba. Luego, use las funciones OneTwoSamples::var_test1() y EnvStats::varTest. Que puede usted decir?

```{r varianza normal}
Pesos_Alturas_Diametros$Pesos
sd(Pesos_Alturas_Diametros$Pesos) ##Calcula la desviación estándar.
OneTwoSamples::var_test1(Pesos_Alturas_Diametros$Alturas,sigma2 = 20,side = -1)
```

**Realice como tarea las pruebas de hipótesis para la varianza de las otras variables**

# Pruebas de Normalidad

En la práctica, unos de los supuestos que hemos hecho para hacer pruebas de hipótesis y crear intervalo de confianza, y que hasta ahora hemos comprobado sólo de forma descriptiva, ha sido el supuesto de que nuestras observaciones provienen de la distribución normal. Sin embargo existen muchas pruebas estadística para verificar nuestros datos en verdad vienen de una distribución normal, como por ejemplo:

-   Shapiro-Wilk

-   Lilliefors test

-   Anderson--Darling test

-   Kolmogorov-Smirnov(Para otras distribuciones también aplica)

En este caso se desea probar **H_0**: Los datos provienen de una distribución Normal v.s.

**H_a**:Los datos no provienen de una distribución Normal.

```{r normalidad}
library(nortest)
library(dgof)
shapiro.test(Pesos_Alturas_Diametros$Pesos)
shapiro.test(EncHog2022$Gan_Neta) ##Note que no se puede correr porque sólo funciona para tamaños de muestra  entre 3 y 500.
nortest::lillie.test(EncHog2022$Gan_Neta)
nortest::ad.test(EncHog2022$Gan_Neta)
dgof::ks.test(EncHog2022$Gan_Neta,"pnorm")

```

# Prueba de Hipótesis para la proporción para muestras grandes.

Vamos a ver como hacer una prueba de hipótesis para la proporción de una distribución Bernoulli.

Considere que tenemos una muestra de tamaño $n$ de una distribución Bernoulli de parámetro $p$. La hipótesis a probar $H_{0}:p=p_{0}\ \ v.s.$

$$
    H_{a}:  \begin{cases}       H_{a}:p>p_{0}&\text{Prueba unilateral}\\        H_{a}:p<p_{0}&\text{Prueba unilateral}\\        H_{a}:p\ne p_{0}&\text{Prueba bilateral}\\  \end{cases}
$$

el estadístico de prueba $$Z=\frac{\hat{p}-p_{0}}{\sqrt{p_{0}(1-p_{0})/n}}$$

tiene distribución aproximada $N(0,1)$ siempre que \$ np\_{0}\\geq 10\$ y \$ n(1-p\_{0})\\geq 10.\$

Vamos a hacer una prueba de hipótesis para la proporción de personas que tienen contrato. Es decir usando la columna llamada "EncHog2022\$Contrato_lab" para categoría 1, que corresponde a que tiene contrato laboral. La idea sería probar si la proporción poblacional $p$ de personas con contrato es superior a 0.7.

```{r Prueba de hipótesis para la proporción}
library(dplyr)
n_muestra=length(EncHog2022$Contrato_lab) ###Total de observaciones

num_lab_1=length(which(EncHog2022$Contrato_lab==1))


binom.test(x=num_lab_1, n=n_muestra, p = 0.7, alternative = "greater")
prop.test(x=num_lab_1,n=n_muestra,p=0.7,alternative = "greater")
```

Realice otra prueba de hipótesis pero ahora para probar si la proporción de los que no tienen trabajo es inferior a 0.30.

Como tarea realice el mismo ejercicio para la variable "EncHog2022\$Acepta_Presta" que corresponde a si aceptaría o no, otro trabajo que si tuviera prestaciones, donde 1 indica que si aceptaría.

# Prueba de hipótesis para la igualdad de varianzas

Considere dos muestras de poblaciones normales e independientes de tamaño $n_{1}$ y $n_{2}$. Se dese probar la siguiente hipótesis $H_{0}:\sigma^{2}_{1}=\sigma^{2}_{2}$ v.s. $$
    H_{a}:
    \begin{cases}
        \sigma^{2}_{1}>\sigma^{2}_{2}&\text{prueba a una cola}\\
        \sigma^{2}_{1}<\sigma^{2}_{2}&\text{prueba a una cola}\\
        \sigma^{2}_{1}\ne\sigma^{2}_{2}&\text{prueba a dos colas}\\
    \end{cases}
    $$ El estadístico de prueba bajo la hipótesis nula es $$F=\frac{S_{1}^{2}}{S_{2}^{2}}$$ tiene distribución $F_{(n_{1}-1,n_{2}-1)}$.

$$
\textbf{Región de rechazo:}
\begin{cases}
    f>F_{(n_{1}-1,n_{2}-1;1-\alpha)}&\text{Prueba a una cola}\\
    f<F_{(n_{1}-1,n_{2}-1;\alpha)}&\text{Prueba a una cola}\\
    f>F_{(n_{1}-1,n_{2}-1;1-\alpha/2)}\  \text{o}\  f<F_{(n_{1}-1,n_{2}-1;\alpha/2)}&\text{Prueba a una cola}\\
\end{cases}
$$Vemos ahora como probar la hipótesis para el cociente entre dos varianzas, para las regiones R1 y R2 del ejemplo de las ceibas para los pesos.Use un nivel de significancia del 5%.

```{r prueba de hipótesis igualdad varianzas}
Region1<-Pesos_Alturas_Diametros%>%filter(Region=="R1")
Region2<-Pesos_Alturas_Diametros%>%filter(Region=="R2")
Region1$Pesos
Region2$Pesos

var.test(Region1$Pesos,Region2$Pesos,ratio = 1,conf.level = 0.95,alternative = "two.sided")
OneTwoSamples::var_test2(Region1$Pesos,Region2$Pesos,side=0)

```

**Ejercicio**: Probar ahora la misma hipótesis para las otras dos variables, alturas y diametros usando ahora un nivel de significancia del 1%.

# Prueba de hipótesis para la diferencia de medias de poblaciones normales e independientes

Vamos a suponer que se tienen dos muestras aleatorias e independientes que proviene de una distribuciones normales con varianzas iguales. Los tamaños de muestras son $n_{1}$ y $n_{2}$ respectivamente. Se desea probar la hipótesis $H_{0}:\mu_{1}-\mu_{2}=D_{0}$ v.s.

$$
    H_{a}:
    \begin{cases}
        \mu_{1}-\mu_{2}>D_{0}&\text{Prueba unilateral superior}\\
        \mu_{1}-\mu_{2}<D_{0}&\text{Prueba unilateral inferior}\\
        \mu_{1}-\mu_{2}\ne D_{0}&\text{Prueba bilateral}\\
    \end{cases}         
$$

el estadístico de prueba $T=\frac{\bar{X}_{1}-\bar{X}_{2}-D_{0}}{S_{p}\sqrt{\frac{1}{n_{1}}+\frac{1}{n_{2}}}}$ tiene distribución t-student con $n_{1}+n_{2}-2$ bajo $H_{0}$.

$$
\text{Región de rechazo:}
    \begin{cases}
        t>t_{(1-\alpha;n-1)}& \text{RR unilateral superior}\\
        t<t_{(\alpha;n-1)}& \text{RR unilateral inferior}\\
        t>t_{(1-\alpha/2;n-1)} \  \text{o}\  t<t_{(\alpha/2;n-1)} &\text{RR bilateral}
    \end{cases}
$$

Veamos ahora si las medias de las poblaciones de pesos para la región 1 es mayor que para la región 2. Ahora con un nivel de significancia del 10%.

```{r Prueba de hipótesis para la diferencia de medias de poblaciones normales e independientes}
t.test(Region1$Pesos,Region2$Pesos,mu = 0,alternative = "two.sided",var.equal = TRUE)
OneTwoSamples::mean_test2(Region1$Pesos,Region2$Pesos,var.equal = TRUE,side = 0)
```

A manera de ejemplo pruebe si la media de las otras variables son menores para región 1 que para la región 2.

# **Prueba de Independencia para Variables Categóricas**

$p_{i.}=\sum_{i}p_{ij}:\text{Probabilidad que un individuo pertenezca a la categoría i}$

del factor 1. $p_{.j}=\sum_{j}p_{ij}:\text{Probabilidad que un individuo pertenezca a la categoría j}$ del factor 2.

La hipótesis nula aquí sería: **la categoría de un individuo con respecto al factor 1 es independiente de la categoría con respecto al factor 2**, es decir $p_{ij}=p_{i.}\cdot p_{.j}$ para cada $(i,j).$

Se debe entrar una tabla de contingencia.

```{r Prueba de independencia de variables categoricas}

chisq.test(table(EncHog2022$Contrato_lab,EncHog2022$Acepta_Presta))
fisher.test(table(EncHog2022$Contrato_lab,EncHog2022$Acepta_Presta)) ##Para muestras pequeñas

```

# Regresión Lineal y Análisis de Correlación

Se desea conocer si dos variables cuantitativas $\textbf{X,Y}$ están relacionadas de forma lineal.

Es decir, asumimos que cada observación $Y_{i}$ es obtenida mediante el siguiente modelo

$$
Y_{i}=\beta_{0}+\beta_{1}x_{i}+\epsilon_{i}.
$$

Adicionalmente, asumimos que la variable independiente $\textbf{X}$ es fija; los errores $\epsilon_{i}$ son variables aleatorias independientes con distribución normal de media cero y varianza $\sigma^{2}$.

La idea principal, sería probar si la pendiente es igual a cero, es decir $\beta_1=0$, ya que de ser así implicaría que no hay relación lineal entre las dos variables. Si existe relación además con el modelo ajustado se podría hacer predicciones de la variable de interés.

Veamos si existe relación entre el peso y la altura de las ceibas.

```{r relacion}
library(ggplot2)
str(Pesos_Alturas_Diametros)
colnames(Pesos_Alturas_Diametros)
##Diagrama de dispersión
Pesos_Alturas_Diametros%>%select(Pesos,Alturas)%>%ggplot(aes(x = Alturas, y = Pesos)) +
  geom_point() +  # Crear puntos para el diagrama de dispersión
  labs(title = "Diagrama de Dispersión: Pesos vs. Alturas",
       x = "Pesos",
       y = "Alturas")

###Ajuste de la Reresión
Regresion_pesos_alturas<-lm(formula = Pesos~Alturas ,data=Pesos_Alturas_Diametros)
summary(Regresion_pesos_alturas)

###Correlación
cor.test(Pesos_Alturas_Diametros$Pesos,Pesos_Alturas_Diametros$Alturas,alternative = "two.sided",conf.level = 0.99)

##Predicción
new.dat <- data.frame(Alturas=30)
predict(Regresion_pesos_alturas, newdata =new.dat , interval = 'prediction')
```
