---
title: "Intro R"
output: html_document
date: "2023-08-15"
---

```{r setup, include=FALSE}
knitr::opts_chunk$set(echo = TRUE)
```

# Trabajo en R Markdown

Este es un documento de R Markdown. El cual es un formato simple para crear documentos tipo HTML, PDF, and MS Word. Para mas detalles de R Markdown visite <http://rmarkdown.rstudio.com> o <https://rmarkdown.rstudio.com/articles_intro.html>.

La idea será entonces en estos espacio escribir las notas, comentarios o ecuaciones requeridas. Mientras que en los ***chunks*** vienen los códigos de R que serán ejecutados.

## Objetos de R

En R existen diferentes tipos de objetos, y dependiendo de las necesidades se hace importanteaprender a manejarlas. A continuación presentamos los Objetos mas usados. A los objetos se les puede aplicar funciones de R las cuales permiten obtener información de tales objetos o transformarlos.

### 

Vector Atómico

Un vector atómico no es mas que un vector de datos.

### Vectores

La estructura de datos mas simple es el el vector numérico. Se crea de la siguiente forma usando = o \<- que se le conoce como asignación.

```{r vectores}
x_num=c(1,3,5,7,9)
x_num<-c(1,3,5,7,9)
x_num
str(x_num) ##Muestra la estructura del objeto de forma compacta.
class(x_num)
typeof(x_num)
```

En Rstudio se pueden ver los objetos creados en la ventana derecha arriba por defecto. También se puede consultar ayuda de las funciones como sigue:

```{r ayuda}
?class
```

También se puede usar la ventana de la derecha.

### Números

Un número es considerado un vector de una dimensión.

```{r numeros}
num_num<-9.8
y_num=c(x_num,num_num)
y_num
pi
class(num_num)
class(pi)
```

### 

Vector de Caracteres

```{r caracteres}
x_carac<-c("Rojo","Verde","Azul")
x_carac
class(x_carac)
str(x_carac)

```

### Accesando a los objetos

Podemos accesar a los elementos que conforma el vector de la siguiente forma:

```{r Acceso}
x_carac
x_carac[1]

```

### 

Operaciones básicas entre vectores numéricos

### Adición

La adición de dos vectores $X$, $Y$ se define como $X+Y$, y es la suma componente a componente.Los vectores deben tener mas mismas dimensiones. En R se usa en símbolo $+$.

```{r adicion}
X_num=c(1,2,3)
Y_num=c(1,-1,2)
Z_num=X_num+Y_num
Z_num
```

### Producto

Dependiendo la necesidad, hay mas de una forma de definir el producto $\cdot$ de dos vectores $X\cdot Y$. En este caso lo que se hace es una multiplicación componente a  componente. En R se usa el símbolo $\ast$ para el producto de los vectores.

```{r producto}
X_num*Y_num
```

